【裁判字號】    95,交聲,190
【裁判日期】    950526
【裁判案由】    違反道路交通管理處罰條例聲明異議
【裁判全文】
臺灣臺北地方法院交通事件裁定  九十五年度交聲字第一九○號
    原處分機關  臺北市交通事件裁決所
    異  議  人
    即受處分人  甲○○
上列異議人即受處分人因違反道路交通管理處罰條例案件，對於
臺北市交通事件裁決所中華民國九十五年二月九日所為之處分（
原處分案號：北市裁二字第裁二二Ｃ00000000號），聲
明異議，本院裁定如下：
    主    文
原處分撤銷。
甲○○不罰。
    理    由
一、按所謂行政處分，係指行政機關就公法上具體事件所為之決
    定或其他公權力措施而對外直接發生法律效果之單方行政行
    為。若前項決定或措施之相對人雖非特定，而依一般性特徵
    可得確定其範圍者，為一般處分，適用有關行政處分之規定
    ，此觀行政程序法第九十二條第一項、第二項規定自明。又
    法治國為憲法基本原則之一，法治國原則首重人民權利之維
    護、法秩序之安定及誠實信用原則之遵守。人民對公權力行
    使結果所生之合理信賴，法律自應予以適當保障，此乃信賴
    保護之法理基礎。而「行政行為之內容應明確」、「行政行
    為，應以誠實信用之方法為之，並應保護人民正當合理之信
    賴」，此行政程序法第五條、第八條分別定有明文，此係將
    憲法學理上之「明確性原則」、「誠實信用原則」及「信賴
    保護原則」予以法典化。據此，行政行為之內容必須明確，
    亦即該行政行為之外觀意義須非難以理解，且為一般受規範
    者所得事先預見，使受規範者得事先斟酌違反效果，行政行
    為若有內容模擬兩可、甚至誤導情形，當然構成無效或撤銷
    之原因。
二、查交通標誌、標線、號誌之設置目的，在於提供車輛駕駛人
    及行人有關道路路況之警告、禁制、指示等資訊，以便利行
    旅及促進交通安全，有無設置之必要，如何設置，設置何種
    標誌以及在何處設置，固屬主管機關職權內依法裁量之範圍
    ，惟此一涉及特定地點、多數人及長期時間之交通管制行為
    ，揆諸前揭法條意旨，當屬一般處分甚明。而交通標誌、標
    線、號誌之設置既屬行政程序法所稱之一般處分，自應恪遵
    上開明確性、誠實信用及信賴保護等法定原則。
三、原處分意旨略以：本件異議人即受處分人甲○○於民國九十
    四年十一月二十三日上午八時十六分許，將其所有之車號Ｂ
    Ｃ○九五五號自用小客車，停放在臺北縣新店市○○路二三
    五巷五號旁之貨車專用停車位內，經員警以受處分人有道路
    交通管理處罰條例第五十六條第一項第九款之「停車車種不
    依規定者」之違規行為，逕行掣單舉發，嗣受處分人於舉發
    通知單上所載應到案日期前提出申訴，經原處分機關調查結
    果，仍認受處分人有上述違規行為，原處分機關乃於九十五
    年二月九日以受處分人有違反道路交通管理處罰條例第五十
    六條第一項第九款之違規行為，裁處受處分人新臺幣（下同
    ）六百元罰鍰。
四、本件異議人抗辯：其停車當時，該處「貨車專用」標誌已為
    縣府工程處施工時以柏油覆蓋，該標誌已屬不清，自不應處
    罰等語，而於法定期間內經由原處分機關向本院交通法庭聲
    明異議。
五、經查，異議人於前開時地之停車地點，確係「貨車專用」停
    車位之事實，有本件舉發通知單、臺北縣政府警察局新店分
    局九十五年一月十九日北縣警店交裁字第０九四００五八三
    九八號查覆書函及照片二幀在卷足憑，惟依舉發當時及異議
    人所提出之照片以觀，該停車處地面上之「貨車專用」標誌
    ，已因柏油重鋪而遭覆蓋，外觀上僅剩殘缺不全之「用」字
    勉強可以辨識，該貨車停車專用之標誌自外觀上已難彰顯其
    交通管制上之意義，用路人對此既無法理解其用意，當然亦
    無從預見其違反之效果，揆諸前開說明，自不得據此作為處
    罰異議人之依據，原處分依此裁罰異議人，自有未洽。
六、綜上所述，本件舉發地點之標誌無法辨識，原處分機關據此
    認受處分人有前開違規行為，並依據道路交通管理處罰條例
    第五十六條第一項第九款規定裁罰異議人罰鍰六百元，自非
    適法，應認本件異議為有理由，本院爰撤銷原處分機關之處
    分，諭知異議人不罰，以資適法。
據上論斷，依道路交通案件處理辦法第二十條前段，裁定如主文
。
中    華    民    國  九十五  年    五    月  二十六  日
                    交通法庭法  官  陳正昇
以上正本證明與原本無異。
如不服本裁定，應於裁定送達後五日內向本院提出抗告狀。
                            書記官  陳豪達
中    華    民    國  九十五  年    五    月   三十   日


司法院資訊處製作；財團法人民間司法改革基金會備份。
